【裁判字號】    97,交聲更（一）,13
【裁判日期】    970620
【裁判案由】    違反道路交通管理處罰條例聲明異議
【裁判全文】
臺灣士林地方法院交通事件裁定  97年度交聲更（一）字第13號
原處分機關  臺北市交通事件裁決所
異  議  人
即受處分人  乙○○
上列異議人即受處分人因違反道路交通管理處罰條例案件，對於
臺北市交通事件裁決所中華民國96年12月6 日所為之處分（原處
分案號：北市裁三字第裁22-A01WQX018號）聲明異議，本院裁定
後，原處分機關不服提起抗告，臺灣高等法院撤銷原裁定，發回
本院更為調查，本院裁定如下：
    主  文
原處分撤銷。
乙○○不罰。
    理  由
一、原處分意旨略以：異議人即受處分人乙○○所駕駛之車牌5C
    -1707 號自用小客車，於民國96年10月1 日上午9 時48分許
    ，停放在臺北市○○○路與敬業三路交岔路口之「身心障礙
    專用停車位」，經臺北市政府警察局交通警察大隊直屬第二
    分隊員警製單舉發「於身心障礙專用停車位違規停車」之違
    規，爰依道路交通管理處罰條例第56條第1 項第10款之規定
    ，裁處受處分人罰鍰新臺幣（下同）1,200 元等語。
二、聲明異議意旨略以：96年10月1 日上午8 時10分許，受處分
    人駕駛車牌5C-1707 號自用小客車載送受處分人之女黃齡逸
    （為中度智障多重情緒障礙啟智兒）至「臺北市博愛發展中
    心」上課時，由於女兒黃齡逸突然情緒失控，不願下車進教
    室上課，並持續哭鬧1 個多小時，嗣經特教老師建議採「媽
    媽暫時隔離方法」先安撫女兒黃齡逸之情緒後，再引導其進
    入教室上課，故受處分人便於下車前暫將上開車號自用小客
    車停放於臺北市○○○路與敬業三路交岔路口之殘障車位，
    隨即匆忙暫行離開，並等候特教老師電話通知，孰料，受處
    分人離開現場後約10分鐘左右，特教老師帶受處分人之女兒
    黃齡逸進入教室後不久（約上午9 時40分許），旋即發現交
    通員警正在拖吊受處分人所有之上開車號自用小客車，特教
    老師見狀立刻上前向交通員警解釋是接送身心障礙兒之家長
    臨時停車，稍後就會駕車離開，惟交通員警不予理會，仍將
    上開車號自用小客車予以拖吊等語。
三、經查：
  (一)受處分人乙○○之女兒黃齡逸確實領有尚在有效期間之中華
    民國身心障礙手冊、臺北市政府社會局核發之北市社三停第
    061313號專用停車位識別證，且車牌5C-1707 號自用小客車
    係受處分人所有等情，有受處分人乙○○提出之上開身心障
    礙手冊、專用停車位識別證、汽車駕駛執照及行車執照等影
    本各1 紙附卷（參見本院97年度交聲字第7 號卷第7 至10頁
    ）可憑，堪以認定。
  (二)按汽車駕駛人於身心障礙者專用停車位違規停車時，處6 百
    元以上1 千2 百元以下罰鍰，道路交通管理處罰條例第56條
    第1 項第10款定有明文。次按「身心障礙者本人或同一戶籍
    之家屬一人得申請身心障礙者專用停車位識別證明。」、「
    專用停車位識別證應由身心障礙者本人親自持用或家屬乘載
    身心障礙者本人時持用。前項家屬如未乘載身心障礙者本人
    時，不得使用專用停車位識別證。」、「使用身心障礙者專
    用停車位者，除掛有專用牌照之車輛外，應將專用停車位識
    別證置於汽車擋風玻璃明顯處或黏貼於機車車首，以供查核
    驗證。」，身心障礙者專用停車位設置管理辦法第6 條第1
    項、第12條第1 、2 項及第9 條亦規定甚明。然就上開身心
    障礙者專用停車位設置管理辦法第9 條有關放置專用停車位
    識別證規定之規範目的以觀，僅在提供交通主管機關就停車
    場管理之「查核檢驗」，據以辨識該身心障礙者專用停車位
    之使用車輛是否為有權使用，究其目的，乃在保護身心障礙
    者之權益，尚非以有無將專用停車位識別證置於車內可供辨
    識之規定位置，訂定為處罰與否之必要條件。再針對未攜帶
    證件而停放車輛於身心障礙者專用停車位之情形，道路交通
    管理處罰條例並無處罰之明文。另道路交通管理處罰條例第
    56條第1 項第10款之處罰目的，係為避免未領有身心障礙者
    專用停車證之駕駛人違規佔用專用停車位，影響真正享有使
    用專用停車位資格者之權益，其立法目的在保護身心障礙者
    ，而非為處罰未依規定放置身心障礙專用停車證以供查驗之
    駕駛人。故該款規定所謂「違規停車」，應以真正侵害身心
    障礙者停車權益之違規行為為限，而非依字義解釋，包含一
    切法律、行政規則之違反。從而，本件受處分人雖有未依規
    定將專用停車位識別證置於擋風玻璃明顯處之情事，惟其嗣
    後已提出上述證明文件證明其並非違規佔用身心障礙專用停
    車位，當屬符合有資格使用專為其設置之停車位，自無違反
    道路交通管理處罰條例第56條第1 項第10款之規定，應甚明
    確。
  (三)本件受處分人乙○○所駕駛之車牌號5C-1707 號自用小客車
    ，於96年10月1 日上午9 時48分許，停放於臺北市○○○路
    與敬業三路交岔路口之「身心障礙者專用停車位」，而未將
    專用停車位識別證置於汽車擋風玻璃明顯處，以供執勤員警
    查核驗證之違規事實，固為受處分人自承在卷，並有臺北市
    政府警察局96年10月4 日北市警交大字第A01WQX018 號舉發
    違反道路交通管理事件通知單影本1 紙在卷可參，然依受處
    分人異議及辯稱：伊駕車於身心障礙者專用停車位停車，確
    係因載送身心障礙之女兒黃齡逸至臺北市博愛發展中心上課
    ，因黃齡逸突然情緒失控，不願下車進教室上課，並持續哭
    鬧1 個多小時，嗣經老師甲○○建議先安撫女兒黃齡逸之情
    緒後，再引導其進入教室上課，並指示受處分人暫將上開車
    號自用小客車停放於臺北市○○○路與敬業三路交岔路口之
    殘障車位，雖受處分人疏未將身心障礙者專用停車位識別證
    隨身攜帶，並置於當時所駕駛之自用小客車之擋風玻璃明顯
    處以供查驗，但並非違法使用身心障礙者專用停車位等情，
    核與證人即擔任臺北市中山區○○○路160 號臺北市博愛發
    展中心教保員之甲○○於本院調查中結證之情節（參見本院
    卷第17至19頁）相符，應堪採信。從而，本件受處分人雖於
    遭警方舉發之際，未能提出身心障礙者專用停車位證以資證
    明，惟其嗣後已提出上述證明文件及本院傳喚之上開證人證
    述，足資證明受處分人並非違規佔用身心障礙專用停車位，
    而係依上開說明有資格使用該停車位，自無違反道路交通管
    理處罰條例第56條第1 項第10款之規定，應甚明確。
四、綜上所述，本件既屬不罰，原處分機關未察，逕以異議人違
    反道路交通管理處罰條例第56條第1 項第10款之規定，裁處
    異議人罰鍰1,200 元，即有未洽，本件異議為有理由，原處
    分應予撤銷，另為受處分人乙○○不罰之諭知。
五、據上論斷，應依道路交通管理處罰條例第87條第2 項、道路
    交通案件處理辦法第20條前段，裁定如主文。
中    華    民    國    97    年    6     月    20    日
                  交通法庭法  官    雷雯華
以上正本證明與原本無異。
如不服本裁定，應於送達後5日內向本院提出抗告狀。
                          書記官    陳如玲
中    華    民    國    97    年    6     月    20    日


司法院資訊處製作；財團法人民間司法改革基金會備份。
